臺灣臺南地方法院刑事裁定
110年度聲字第1803號
聲明異議人  方志強
即  被  告          

                   （現於法務部矯正署臺南看守所附設勒戒                       處所）
上列聲明異議人即被告因違反毒品危害防制條例案件，對臺灣臺
南地方檢察署檢察官之指揮執行（110年度毒聲字第1994號）聲
明異議，本院裁定如下：
    主  文
聲明異議駁回。 
    理  由
一、本件聲明異議意旨如刑事聲明異議狀（如附件）之記載。
二、按受刑人或其法定代理人或配偶以檢察官執行之指揮為不當
    者，得向諭知該裁判之法院聲明異議，法院應就異議之聲明
    裁定之，刑事訴訟法第484條、第486條分別定有明文。刑事
    訴訟法第484條所稱「檢察官執行之指揮」，應不侷限於核
    發指揮書之情形，而包括核發指揮書前檢察官發執行傳票通
    知受刑人到案執行之情形。刑事訴訟法第458條前段固規定
    ：「指揮執行，以指揮書附具裁判書或筆錄之繕本或節本為
    之」，惟此係指檢察官指揮執行核發指揮時應具備之書面，
    為執行程序之法定程式，非謂檢察官核發指揮書方屬指揮執
    行，此觀同條但書規定：「執行刑罰或保安處分以外之指揮
    ，毋庸制作指揮書者，不在此限」之規定自明。且究之實際
    ，受刑人接獲執行傳票，已知須到案執行，斯時如不准受刑
    人聲明異議，須俟到案後由檢察官發指揮書移送執行，則受
    刑人人身自由已處於受拘束狀態，與聲明異議在確保受刑人
    不受檢察官不當執行之本旨，自有未符。本件聲明異議人即
    被告甲○○因違反毒品危害防制條例案件，經本院於110年8月
    16日以110年度毒聲字第816號裁定被告應送勒戒處所觀察、
    勒戒，並於110年9月9日確定。嗣聲明異議人接獲臺灣臺南
    地方檢察署檢察官110年度毒偵字第1994號刑事傳票命令，
    令聲明異議人應於110年11月24日下午2時5分許到案執行，
    並於備註欄記載「詢問後執行觀察勒戒」等情，有該署傳票
    命令、臺灣高等法院被告前案紀錄表1紙等在卷可憑，並經
    本院依職權調閱同署110年度毒偵字第1994號卷宗審閱無訛
    。是本件檢察官就前揭聲明異議人所受觀察、勒戒之執行，
    縱因聲明異議人尚未到案執行而尚未核發指揮書，惟聲明異
    議人對於上開刑事傳票所載觀察、勒戒之執行指揮認為不當
    ，據此具狀向諭知該裁判之法院即本院聲明異議，揆諸前揭
    說明，核屬適法，先予敘明。
三、次按觀察、勒戒處分之執行，依本條例之規定，本條例未規
    定者，適用保安處分執行法之相關規定。受觀察、勒戒人入
    所時，應行健康檢查。有下列情形之一者，應拒絕入所：一
    、衰老、身心障礙，不能自理生活。二、心神喪失或現罹疾
    病，因勒戒而有身心障礙或死亡之虞。三、懷胎五月以上或
    分娩未滿二月。前二項被拒絕入所者，應由檢察官或少年法
    院（庭）斟酌情形，交監護人、法定代理人、最近親屬、醫
    院或其他適當處所。保安處分處所，對於受處分人罹有疾病
    ，應急予醫治，並為必要之保護，其經醫師診斷後，認為有
    停止工作之必要者，應停止其工作，觀察勒戒處分執行條例
    第2 條、第6 條第2 項、第4 項、保安處分執行法第18條第
    1 項亦定有明文。而「現罹疾病，因勒戒而有身心障礙或死
    亡之虞」，係指其疾病非在外就醫不足以控制，且有危及生
    命之可能，始足當之。若監所已有相當設備足以保全受刑人
    身體、生命安全，自不能再以疾病為由拒受執行，始能符諸
    刑罰之公平性。經查：
㈠、聲明異議人前因施用第二級毒品，經本院以110年度毒聲字第
    816號裁定應送勒戒處所觀察、勒戒確定業如前述，故檢察
    官依上開確定裁定，將被告送勒戒處所執行觀察、勒戒，於
    法並無不合。
㈡、被告固稱其患有心臟疾病，若執行觀察、勒戒將無法得到適
    當治療，隨時可能危及生命，檢察官命其入所執行觀察、勒
    戒之指揮有所不當云云，然被告經診斷患有嚴重冠心症、充
    血性心臟衰竭、高脂質血症、糖尿病等疾病，雖於110年5月
    18日進行心臟冠狀動脈繞道手術，有臺南市立醫院診斷證明
    書1份在卷可參，然該診斷證明書之醫生囑言欄僅記載『被告
    於110年5月24日轉普通病房，於5月26日出院，於5月31日、
    6月10日、11月11日門診。病人目前心臟功能衰竭不適合施
    打新冠肺炎疫苗，須接受治療後再評估』，然未立即安排被
    告住院或開刀治療等緊急醫療措施，故依被告所提出之資料
    ，尚難認為其疾病已達到「入所勒戒可能危及生命」之嚴重
    程度，況法務部矯正署之執行機構內有醫師駐診及病舍之設
    置，於必要時亦得戒護就醫診療。被告既經法院裁定令入勒
    戒處所觀察、勒戒確定，除非具有觀察勒戒處分執行條例第
    6 條第2 項所示之事由外，執行檢察官即應依法執行，並無
    得不予執行之裁量權限。本案觀諸卷內資料，並無證據可認
    被告有何符合觀察勒戒處分執行條例第6 條第2 項所示之事
    由，從而，執行檢察官據前揭本院確定裁定而指揮被告入所
    執行觀察、勒戒，並無違法、不當之處，被告以上揭情詞及
    論述，提起本案聲明異議，並無可採。
㈢、綜上，聲明異議人所提出之證據，不足以證明其現罹疾病，
    恐因執行觀察、勒戒而有不能保其生命之情形，聲明異議人
    以前述事由聲明異議，並無理由，其聲明異議應予駁回。
四、據上論斷，應依刑事訴訟法第486 條，裁定如主文。
中　　華　　民　　國　　110 　年　　12　　月　　16　　日
                  刑事第四庭    法  官  陳本良
以上正本證明與原本無異。
如不服本裁定，應於收受送達後5日內向本院提出抗告狀。（應
附繕本）
                                書記官  吳幸芳
中　　華　　民　　國　　110 　年　　12　　月　　16　　日